臺灣臺中地方法院小額民事判決
111年度豐小字第12號
原      告  富邦產物保險股份有限公司

法定代理人  羅建明  
訴訟代理人  林揚軒  
被      告  張世玉  
上列當事人間請求損害賠償事件，本院於民國111年2月10日言詞
辯論終結，判決如下：
    主      文
被告應給付原告新臺幣7,513元，及自民國110年11月28日起至清
償日止，按年息百分之5計算之利息。
原告其餘之訴駁回。
訴訟費用新臺幣1,000元，由被告負擔其中新臺幣700元，餘由原
告負擔。
本判決第一項得假執行。
    事實及理由
一、被告經合法通知，未於言詞辯論期日到場，核無民事訴訟法
    第386條各款所列情形，應依原告之聲請，由其一造辯論而
    為判決。
二、原告主張：被告於民國108年10月17日23時1分許，駕駛車牌
    號碼000-0000號小客車，行經臺中市豐原區圓環西路與建成
    路口處時，因未依號誌指示左轉，不慎碰撞由原告承保、訴
    外人游進亮所有，並由訴外人游杰翰騎乘之車牌號碼000-00
    00號普通重型機車（下稱系爭機車），致系爭機車受損（下
    稱系爭事故），嗣訴外人游進亮將系爭機車送修，修理費用
    為新臺幣（下同）21,100元（均為零件費用，原告起訴狀誤
    繕為工資費用），並向原告辦理出險，原告已依約賠付，爰
    依保險法第53條及侵權行為之法律關係，請求被告賠償原告
    2萬元等語，並聲明：被告應給付原告2萬元，及自起訴狀繕
    本送達翌日起至清償日止，按年息百分之5計算之利息。
三、被告未於言詞辯論期日到場，亦未提出書狀作何聲明或陳述
    。
四、得心證之理由：
  ㈠按當事人對於他造主張之事實，於言詞辯論時不爭執者，視
    同自認；當事人對於他造主張之事實，已於相當時期受合法
    之通知，而於言詞辯論期日不到場，亦未提出準備書狀爭執
    者，準用第一項之規定，民事訴訟法第280條第1項、第3項
    分別定有明文。原告主張被告於上揭時、地駕駛小客車，因
    未依號誌指示左轉，不慎碰撞系爭機車，致系爭機車受損，
    原告已依約賠付修理費用之事實，業據其提出臺中市政府警
    察局道路交通事故初步分析研判表、道路交通事故現場圖、
    當事人登記聯單、系爭機車行車執照、汽(機)車險理賠申請
    書、機車維修估價單、系爭機車毀損照片及免用統一發票收
    據為證。並經本院向臺中市政府警察局豐原分局調取系爭事
    故相關資料，核閱屬實。而被告經本院合法通知，未於言詞
    辯論期日到場，復未提出任何書狀爭執，依前揭規定，視同
    自認，堪信原告之主張為真實。
  ㈡次按因故意或過失，不法侵害他人之權利者，負損害賠償責
    任；不法毀損他人之物者，被害人得請求賠償其物因毀損所
    減少之價額。民法第184條第1項前段、第196條分別定有明
    文。復按駕駛人駕駛汽車，應遵守道路交通標誌、標線、號
    誌之指示，並服從交通指揮人員之指揮；汽車行駛時，駕駛
    人應注意車前狀況及兩車並行之間隔，並隨時採取必要之安
    全措施，不得在道路上蛇行，或以其他危險方式駕車，道路
    交通安全規則第90條第1項前段、第94條第3項亦規定甚明。
    又圓形黃燈用以警告車輛駕駛人及行人，表示紅色燈號即將
    顯示，屆時將失去通行路權，道路交通標誌標線號誌設置規
    則第206條第4款亦有規定。經查，被告於警詢時稱：「我行
    駛圓環西路左轉建成路，對方機車圓環西路直行往中正路，
    我與對方都是黃燈，我提早左轉，對方搶黃燈。」等語，及
    被告行駛之路口之號誌時相為輪放式三時相，應待左轉彎號
    誌燈顯示時始能左轉彎等情，足證被告駕駛車輛行經系爭事
    故路口欲左轉彎時，尚未待左轉彎號誌燈顯示即貿然向左行
    駛，致系爭機車閃避不及而發生碰撞，有道路交通事故現場
    圖、談話紀錄表在卷可稽，是被告違反前開道路安全規則甚
    明，對於防止損害之發生顯未盡相當之注意，就本件交通事
    故之發生自有過失，且被告之過失行為與系爭機車受損間有
    相當因果關係，被告自應負侵權行為損害賠償責任；而訴外
    人游杰翰沿圓環西路直行至建成路口見黃燈號誌顯示時，並
    未減速仍貿然進入系爭事故路口，復未注意車前狀況等情，
    有前開談話紀錄表在卷可稽，亦違反前開道路安全規則。是
    被告與訴外人游杰翰就系爭事故之發生均有責任，本院斟酌
    被告與訴外人游杰翰就系爭事故具有前揭過失、雙方原因力
    之強弱及過失之輕重結果，認被告為肇事主因，應負70％肇
    事責任，訴外人游杰翰為肇事次因，應負30％肇事責任。
  ㈢而民法第196條所謂因毀損減損之價額，得以修復費用為估定
    之標準，但以必要者為限，例如修理材料以新品換舊品應予
    折舊，最高法院79年度第9次民庭會議決議闡釋甚明。本件
    系爭機車因被告之行為，造成毀損之結果，而修理費為21,1
    00元等情，有原告所提出之免用統一發票收據及機車維修估
    價單為證，已如前述，惟系爭機車之零件修理既係以新零件
    更換被損之舊零件，則原告以修理費作為損害賠償之依據，
    自應將零件折舊部分予以扣除，而系爭機車之修理費用21,1
    00元，均為零件費用，依行政院所頒之「固定資產耐用年數
    表」及「固定資產折舊率」之規定，機車耐用年數為3年，
    依定律遞減法每年折舊千分之536，參以卷附系爭機車行車
    執照，其上載明系爭機車於107年12月出廠（未載日故以15
    日計算），至108年10月17日系爭事故發生日止，實際使用
    日數約為10月又2日，另依營利事業所得稅查核準則第95條
    第6項規定「固定資產提列折舊採用定率遞減法者，以1年為
    計算單位，其使用期間未滿1年者，按實際使用之月數相當
    於全年之比例計算之，不滿1月者，以1月計」。因此，系爭
    機車應以使用11月期間計算折舊。依此方式核算扣除折舊額
    後，得請求之零件修理費為10,733元（計算式如附表，元以
    下四捨五入）。
  ㈣再按損害之發生或擴大，被害人與有過失者，法院得減輕賠
    償金額，民法第217條第1項有明文規定。上開規定係為促使
    被害人對於自己生命、身體之安全，盡其應盡之注意義務，
    避免或減少危險或損害之發生，以求當事人間之公平。所謂
    被害人與有過失，即被害人之行為助成損害之發生或擴大，
    就結果之發生為共同原因之一，行為與結果有相當因果關係
    ，即足當之。本院認就系爭事故發生之過失責任，應以被告
    負擔70％肇事責任，訴外人游杰翰負擔30％肇事責任，有如前
    述。依此計算，被告應賠償之金額，當應依比例酌減為7,51
    3元（計算式：10,733×0.7＝7,513，元以下四捨五入）。
  ㈤又按，被保險人因保險人應負保險責任之損失發生，而對於
    第三人有損失賠償請求權者，保險人得於給付賠償金額後，
    代位行使被保險人對於第三人之請求權，但其所請求之數額
    ，以不逾賠償金額為限，保險法第53條第1項規定甚明。又
    損害賠償祇應填補被害人實際損害，保險人代位被害人請求
    損害賠償時，依保險法第53條第1項規定，如其損害額超過
    或等於保險人已給付之賠償金額，固得就其賠償之範圍，代
    位請求賠償，如其損害額小於保險人已給付之賠償金額，則
    保險人所得代位請求者，應祇以該損害額為限，亦經最高法
    院65年台上字第2908號判例闡釋甚明。查本件原告因承保之
    系爭機車遭被告過失不法毀損，固已給付賠償金額予被保險
    人，但因系爭機車被保險人就系爭機車此部分實際得請求被
    告賠償之金額僅7,513元，已如前述，則原告得代位請求賠
    償者自僅以上開金額為限。
  ㈥末按給付無確定期限者，債務人於債權人得請求給付時，經
    其催告而未為給付，自受催告時起，負遲延責任。其經債權
    人起訴而送達訴狀，或依督促程序送達支付命令，或為其他
    相類之行為者，與催告有同一之效力，民法第229條第2項定
    有明文。又遲延之債務，以支付金錢為標的者，債權人得請
    求依法定利率計算之遲延利息。但約定利率較高者，仍從其
    約定利率。應付利息之債務，其利率未經約定，亦無法律可
    據者，年息為百分之五，民法第233條第1項、第203條亦有
    明文。本件原告行使對被告之損害賠償債權，核屬無確定期
    限之給付，既經原告起訴而起訴狀繕本於110年11月17日合
    法寄存送達，有送達證書在卷可憑，被告迄未給付，當應負
    遲延責任。是原告請求自起訴狀繕本送達被告翌日即110年1
    1月28日起至清償日止，按年息百分之5計算之法定遲延利息
    ，核無不合。
五、綜上所述，原告依侵權行為及保險代位之法律關係，請求被
    告給付7,513元，及自110年11月28日起至清償日止，按年息
    百分之5計算之利息，為有理由，應予准許；逾此部分之請
    求，為無理由，應予駁回。
六、本件原告勝訴部分係就民事訴訟法第436條之8訴訟適用小額
    程序所為被告敗訴之判決，依同法第436條之20之規定，依
    職權宣告假執行。
七、訴訟費用負擔之依據：民事訴訟法第436條之19第1項、第79
    條。
中　　華　　民　　國　　111 　年　　2 　　月　　25　　日
                  豐原簡易庭    法  官  廖弼妍
如不服本判決，應於判決送達後20日內，以判決違背法令為理由
，向本院提出上訴狀並表明上訴理由（上訴理由應表明：一、原
判決所違背之法令及其具體內容；二、依訴訟資料可認為原判決
有違背法令之具體事實），如於本判決宣示後送達前提起上訴者
，應於判決送達後20日內補提上訴理由書（須附繕本）。
以上為正本係照原本作成。
中　　華　　民　　國　　111 　年　　2 　　月　　25　　日
                                書記官  陳貴卿
附表：
折舊時間           金額
第1年折舊值        21,100×0.536×(11/12)=10,367
第1年折舊後價值    21,100-10,367=10,733